臺灣新竹地方法院刑事判決
110年度交易字第252號
公  訴  人  臺灣新竹地方檢察署檢察官
被      告  陳曉帆


上列被告因過失傷害案件，經檢察官提起公訴（109年度偵字第1
2794號），本院判決如下︰
    主  文
陳曉帆犯過失傷害罪，處拘役肆拾日，如易科罰金，以新臺幣壹
仟元折算壹日。
    事  實
一、陳曉帆於民國109年4月16日上午11時5分許，駕駛車牌號碼0
    000-00號自用小客車（下稱A 車），沿新竹縣峨眉鄉竹81鄉
    道由西往東方向行駛，行經該路段與竹43鄉道及台3線之交
    岔路口欲左轉台3線時，本應注意駕駛汽車行經無號誌之交
    岔路口轉彎，車道數相同時，轉彎車應暫停讓直行車先行，
    左轉彎時，應距交岔路口30公尺前顯示方向燈或手勢，換入
    內側車道或左轉車道，行至交岔路口中心處左轉，並不得占
    用來車道搶先左轉，且依當時天候晴、日間自然光線、柏油
    路面乾燥、無缺陷、無障礙物、視距為彎道，並無不能注意
    之情事，竟疏未注意於此，即貿然於上開交岔路口左轉台三
    線，適李秋蘭騎乘車牌號碼000-0000 號重型機車（下稱B 
    車），沿竹43鄉道直行進入該三岔路口，亦疏未注意機車行
    經無號誌之交岔路口應減速慢行且未充分注意車前狀況，兩
    車因而發生碰撞，李秋蘭因而人車倒地，並因而受有頸椎受
    傷合併中心脊髓症候群、頸椎第三至第六節椎間盤突出症合
    併狹窄、頸椎第三四五六節椎間盤突出併神經壓迫、右踝撕
    裂傷及雙膝挫傷等傷害。
二、案經李秋蘭訴由臺灣新竹地方檢察署檢察官偵查後起訴。　
    理  由
壹、證據能力：
一、按被告以外之人於審判外之言詞或書面陳述，除法律有規定
    者外，不得作為證據。被告以外之人於審判外之陳述，雖不
    符刑事訴訟法第159 條之1 至第159 條之4 之規定，而經當
    事人於審判程序同意作為證據，法院審酌該言詞陳述或書面
    陳述作成時之情況，認為適當者，亦得為證據，刑事訴訟法
    第159 條第1 項、第159 條之5 第1 項分別定有明文。查本
    件判決其餘所引證據屬傳聞證據部分，被告陳曉帆就上開傳
    聞證據，於本院準備程序中，均同意具證據能力（見本院卷
    第29頁），而本院審酌該等傳聞證據作成時之情況，並無違
    法取證及證明力過低之瑕疵，亦認以之作為證據為適當，依
    前揭規定說明，自得為證據。
二、本件其餘非供述證據，被告並未於本院言詞辯論終結前表示
    無證據能力，復查其取得過程亦無何明顯瑕疵，而認均具證
    據能力。
貳、實體部分：
一、認定犯罪事實所憑之證據及理由： 
    訊據被告陳曉帆固坦承有於上開時、地，因其過失駕駛行為
    發生本件車禍，並因而導致告訴人李秋蘭受有傷害，惟辯稱
    ：告訴人車速過快，就本案車禍之發生，應為肇事主因，此
    外，告訴人所受傷害部分，因告訴人本身就有頸椎方面之疾
    病，故並非全部傷害皆與本案車禍有因果關係等語；經查：
　㈠被告於109年4月16日上午11時5分許，駕駛A車，沿新竹縣峨
    眉鄉竹81鄉道由西往東方向行駛，行經該路段與竹43鄉道及
    台3線之交岔路口欲左轉台3線時，本應注意駕駛汽車行經無
    號誌之交岔路口轉彎，車道數相同時，轉彎車應暫停讓直行
    車先行，左轉彎時，應距交岔路口30公尺前顯示方向燈或手
    勢，換入內側車道或左轉車道，行至交岔路口中心處左轉，
    並不得占用來車道搶先左轉，且依當時天候晴、日間自然光
    線、柏油路面乾燥、無缺陷、無障礙物、視距為彎道，並無
    不能注意之情事，竟疏未注意於此，即貿然於上開交岔路口
    左轉台3線，適告訴人騎乘B車，沿竹43鄉道直行進入該三岔
    路口，亦疏未注意機車行經無號誌之交岔路口應減速慢行且
    未充分注意車前狀況，兩車因而發生碰撞，告訴人因而人車
    倒地，並受有上開傷害乙節，為被告自承不諱（見本院卷第
    28頁、第160頁），核與證人即告訴人李秋蘭與警詢及偵訊
    中之證述相符（見偵查卷第8頁至第12頁、第63頁至第64頁
    ），此外，復有道路交通事故初步分析研判表、道路交通事
    故現場圖、道路交通事故調查報告表㈠㈡、告訴人之臺北榮民
    總醫院新竹分院診斷證明書、中國醫藥大學新竹附設醫院診
    斷證明書、車牌號碼0000-00號之車輛詳細資料報表、車牌
    號碼000-0000號之車輛詳細資料報表及車禍事故現場暨車損
    照片等件在卷可佐（見偵查卷第13頁、第15頁、第16頁至第
    20頁、第32頁背面至第33頁、第35頁至第42頁），此部事實
    可堪認定。
　㈡過失責任認定：
　　⒈按汽車行至無號誌或號誌故障而無交通指揮人員指揮之交
      岔路口，支線道車應暫停讓幹線道車先行。未設標誌、標
      線或號誌劃分幹、支線道者，少線道車應暫停讓多線道先
      行；車道數相同時，轉彎車應暫停讓直行車先行，左轉彎
      時，應距交岔路口30公尺前顯示方向燈或手勢，換入內側
      車道或左轉車道，行至交岔路口中心處左轉，並不得占用
      來車道搶先左轉；道路交通安全規則第102 條第1 項第2
      款、第5款定有明文。經查，依事故現場照片，被告駕駛A
      車欲左轉台3線時，A車之車頭部位已然橫亙在台3線由南
      往北之車道，有道路交通事故現場照片在卷可佐（見偵查
      卷第40頁至第41頁），是被告已然占用來車車道；另告訴
      人於車禍發生當時，係騎乘B車自竹43線道路直行駛至該
      路口乙節，亦據告訴人於警詢中指訴明確（見偵查卷第9
      頁），可認告訴人相對於被告為直行之車輛；而依前開卷
      附之道路交通事故調查報告表㈠所示現場當時天候晴、日
      間自然光線、柏油路面乾燥、無缺陷、無障礙物、視距為
      彎道等情形，客觀上應無不能注意之情事，被告卻疏未注
      意即此，貿然占用來車車道及未禮讓直行車即貿然左轉，
      致生本案事故，自應負過失責任甚明。
　　⒉次按行經無號誌之交岔路口均應減速慢行，作隨時停車之
      準備，汽車行駛時，駕駛人應注意車前狀況並隨時採取必
      要之安全措施，道路交通安全規則第93條第1項第2款、第
      94條第3項亦定有明文。經查，告訴人所騎乘之B車，係右
      側車身與被告所駕駛之A車左前保險桿與之撞擊而破裂，
      有事故現場照片在卷可佐（見偵查卷第37頁至第38頁），
      顯見事故當時，撞擊力道甚鉅，而現場為無號誌之交岔路
      口，且視距亦因彎道而受影響等情，有前開卷附之道路交
      通事故現場調查報告表㈠可佐，則告訴人騎乘B車行經肇事
      地點，即應減速慢行，並對車前狀況有所注意，參以告訴
      人於警詢中就其發現被告所駕駛之A車出現時，已無反應
      距離乙節供述明確（見偵查卷第9頁），此適足佐證告訴
      人就本案車禍之發生，同有過失甚明，且過失程度與被告
      相當。是本案雖於偵查中經檢察官送請交通部公路總局新
      竹區監理所竹苗區車輛行車事故鑑定會鑑定，鑑定結果雖
      認被告為肇事主因，告訴人為肇事次因，有交通部公路總
      局新竹區監理所110年3月2日竹監鑑字第1100001475號函
      附之鑑定意見書在卷可佐（見偵查卷第59頁至第61頁），
      然該鑑定結果未審酌本案告訴人所騎乘之B車撞擊點為右
      側車身，上開鑑定結論自有瑕疵，自不拘束本院，從而，
      就本案車禍，被告與告訴人因同有程度相當之過失。
　　⒊綜上，本案被告與告訴人就車禍之發生，有相同程度之過
      失，從而，被告辯稱告訴人為肇事主因乙節，自不足採。
  ㈢被告之過失行為與告訴人所受傷害間，有相當因果關係：
　  告訴人本件車禍發生後當日，即送臺北榮民總醫院新竹分院
    急診，並於109年4月16日起至同年月20日止，在該院住院接
    受治療，經該院醫師診斷，告訴人受有頸椎受傷合併中心脊
    髓症候群、頸椎第三至第六節椎間盤突出症合併狹窄、右踝
    撕裂傷及雙膝挫傷等傷害，且告訴人於送醫時，即表示有頸
    椎損傷及上肢麻木等情形，該院醫師並給予告訴人頸圈固定
    及投與藥物之治療，並確診告訴人受有前揭傷勢，有該院11
    0年8月19日北總竹醫字第1100001225號函暨所附病歷摘要、
    急診出院病歷及護理紀錄在卷可佐（見本院卷第47頁至第60
    頁）；另告訴人於109年4月27日起迄同年月30日再度前往中
    國醫藥大學新竹附設醫院接受手術治療，經該院醫師診斷告
    訴人因車禍後所出現之雙上肢麻痛、無力症狀係因頸椎椎間
    盤突併神經壓迫所導致，且該傷勢自影像檢查結果，係因外
    傷所導致乙節，亦有該院110年8月25日院醫事字第11000024
    93號函暨所附病歷及手術紀錄在卷可佐（見本院卷第75頁至
    第114頁）。則依告訴人於本案車禍後接受治療之歷程觀之
    ，告訴人所受上開傷勢，經專業醫師診斷，均與本案車禍之
    發生具有相當因果關係甚明，且縱如被告所主張，告訴人自
    身即有頸椎方面之疾病，然本案告訴人頸椎椎間盤突出疾病
    之惡化，亦係因車禍所導致，故難以告訴人自身曾有頸椎方
    面之疾病，而切斷與本案車禍之因果關係，從而，本案被告
    之過失行為與告訴人受有前開傷害間具相當因果關係甚明，
    是被告上開所辯無因果關係乙節，自不足採。
  ㈣至被告雖請求本院向中國醫藥大學新竹附設醫院調取告訴人X
    光影像及核磁共振影像及告訴人在福康診所之就醫資料，以
    認定告訴人頸椎之受傷與本案車禍無因果關係乙節，然告訴
    人自身縱有頸椎方面之疾病，亦無從切斷本案之因果關係乙
    節，已如前述，是被告此部證據調查之聲請，自不必要，無
    從准許，附此敘明。
  ㈤綜上，本案事證已臻明確，被告犯行堪以認定，應依法論科
    。　　　　
二、論罪科刑：　
　㈠核被告陳曉帆所為，係犯刑法第284條前段之過失傷害罪。起
    訴書雖漏載告訴人所受右踝撕裂傷及雙膝挫傷等傷害，然此
    與已起訴部分為同一事實，本院自得併予審究。另被告於案
    發後停留現場，於有偵查權限之機關及公務員發覺其犯罪前
    ，向前往現場處理之警員表明其為肇事人並願接受裁判，有
    其警詢筆錄之記載在卷可考（見偵查卷第6頁背面），合於
    自首之規定，爰依刑法第62條前段之規定減輕其刑。
　㈡爰以行為人之責任為基礎，審酌被告駕駛交通工具上路，本
    應謹慎注意駕駛、遵守交通安全規則，以維護其他用路人之
    安全，竟疏未注意上開規定，未禮讓左側車道直行之告訴人
    機車，即貿然左轉，適告訴人因疏未注意車前狀況而煞車不
    及、發生碰撞，並受有事實欄所載傷害，考量雙方之過失情
    節及程度，且被告與告訴人尚未達成和解且於證據明確下，
    猶爭執告訴人所受傷害與其過失責任間之因果關係等之犯後
    態度，並兼衡被告除本案外無其他犯罪紀錄，素行尚可，暨
    其自陳碩士畢業之智識程度、需要照顧失智之父母親及扶養
    2名子女之家庭經濟狀況（見本院卷第161頁）等一切情狀，
    量處如主文所示之刑，並諭知如易科罰金之折算標準。至被
    告請求為緩刑之宣告等語，惟被告尚未與告訴人達成和解或
    賠償其損害，且告訴代理人亦請求本院從重量刑等語，是本
    院認不宜為緩刑之宣告，併此敘明。
據上論斷，應依刑事訴訟法第299條第1項前段，判決如主文。
本案經檢察官洪期榮提起公訴，經檢察官孫立婷到庭執行職務。
中　　華　　民　　國　　110 　年　　11　　月　　22　　日
                  刑事第五庭  法　官　華澹寧
以上正本證明與原本無異。　　　　　　　　　
如不服本判決應於收受判決後20日內向本院提出上訴書狀，並應
敘述具體理由。其未敘述上訴理由者，應於上訴期間屆滿後20日
內向本院補提理由書(均須按他造當事人之人數附繕本)「切勿逕
送上級法院」。
中　　華　　民　　國　　110 　年　　11　　月　　22　　日
                              書記官  吳羽君
附錄本案論罪科刑法條全文：
刑法第284條前段
因過失傷害人者，處 1 年以下有期徒刑、拘役或 10 萬元以下
罰金。